【裁判字號】    89,訴,1764
【裁判日期】    900104
【裁判案由】    殺人未遂等
【裁判全文】
臺灣板橋地方法院刑事判決                        八十九年度訴字第一七六四號
    公  訴  人  臺灣板橋地方法院檢察署檢察官
    被      告  丙○○
    指定辯護人  本院公設辯護人吳天明
右列被告因家庭暴力殺人未遂案件，經檢察官提起公訴（八十九年度偵字第一六二二
九號），本院判決如左：
    主  文
丙○○以脅迫使人行無義務之事，處有期徒刑壹年陸月。扣案之刀子壹把沒收。
    事  實
一、乙○○與丙○○係姊弟關係，雙方因遺產問題迭發生爭執，丙○○於八十九年八
    月二十九日十五時四十分許，酒後對乙○○心生不滿，竟基於妨害自由之犯意，
    在臺北縣板橋市○○路○段力行二巷十四號住處，自其臥房內取出其所有之刀子
    一把（非屬槍砲彈藥刀械管制條例所規定之「刀械」），攜帶該刀至乙○○之臥
    室內，持刀要求乙○○至鄰居何陳玉芳處求證其兄屈蘭亭是否曾回家，以持刀舉
    動而恐嚇之脅迫手段，使乙○○跟隨丙○○之後，前往臺北縣板橋市○○路○段
    力行二巷十二號之何陳玉芳住處門口前，而行無義務之事，丙○○在何陳玉芳住
    處門口前，向何陳玉芳詢問屈蘭亭是否曾回家，何陳玉芳告知屈蘭亭確曾回家，
    丙○○遂基於恐嚇之概括犯意，在何陳玉芳之前揭住處門口前，即將前揭刀子舉
    起，並稱：「我說對了！」，而作勢要砍乙○○，以此加害生命、身體之舉動向
    乙○○恐嚇，使乙○○心生畏懼，致生危害於安全，乙○○即躲至何陳玉芳背後
    ，何陳玉芳遂對丙○○加以勸阻，丙○○即攜刀離去，乙○○並自行返回住處，
    嗣於同日十八時四十五分許，丙○○自外面返回住處，基於同前恐嚇之概括犯意
    ，以乙○○未讓丙○○之女兒做好功課為藉口，在臺北縣板橋市○○路○段力行
    二巷十四號住處客廳內，持前揭刀子，以加害生命、身體之事，向乙○○恐嚇稱
    ：「限妳十五分鐘內離開，如果不離開，就殺死妳！」等語，使乙○○心生畏懼
    ，致生危害於安全，乙○○即躲至其臥房並報警，警方隨即趕至臺北縣板橋市○○路○段力行二巷十四號，當場查獲丙○○，並扣得丙○○所有供犯罪所用之刀
    子一把。
二、案經臺北縣警察局板橋分局報請台灣板橋地方法院檢察署檢察官偵查起訴。
    理  由
一、右揭事實，業據被告丙○○於本院審理時坦承不諱，核與證人即被害人乙○○及
    目擊證人即被告之母甲○○○於本院調查時所證述之情節相符（見本院八十九年
    十月二十五日訊問筆錄、本院八十九年十一月八日訊問筆錄），並經證人何陳玉
    芳於警訊時證述屬實（何陳玉芳警訊筆錄見本院卷），復有扣案之刀子壹把足資
    佐證，被告雖於本院審理時另辯稱：伊已忘記是否有說「如果不離開，就殺死妳
    ！」云云，惟被告於前揭時間在臺北縣板橋市○○路○段力行二巷十四號住處客
    廳內，持前揭刀子而向乙○○恐嚇稱：「限妳十五分鐘內離開，如果不離開，就
    殺死妳！」等情，已據證人乙○○、甲○○○到庭證述屬實，且互核相符（見本
    院八十九年十月二十五日訊問筆錄），被告前揭所辯，係事後避就之詞，不足採
    信。是本件事證業臻明確，被告犯行洵堪認定，應予依法論處。
二、核被告丙○○所為，係犯刑法第三百零四條第一項強制罪及同法第三百零五條恐
    嚇危害安全罪。被告先後所犯二次恐嚇犯行，反覆為之，犯罪構成要件相同，顯
    係基於概括犯意所為，為連續犯，應依刑法第五十六條規定以一罪論。被告所犯
    前開恐嚇罪及強制罪二罪，有方法目的之牽連關係，係牽連犯，應依刑法第五十
    五條之規定從一重之強制罪處斷。爰審酌被告罔顧姊弟情誼，而持刀為強制犯行
    ，情節非微，且被告於八十九年十一月八日具保停止羈押而出所後，毫無悔意（
    此業據證人乙○○、甲○○○於本院八十九年十二月二十一日審理時證述屬實）
    ，處刑自不宜寬縱，暨被告犯罪之動機、目的、手段等一切情狀，量處如主文所
    示之刑，以示懲儆。至扣案之刀子壹把，係被告所有供犯罪所用之物，業據被告
    於本院審理時供明在卷（見本院八十九年十二月二十一日審判筆錄），爰依刑法
    第三十八條第一項第二款之規定宣告沒收。
三、至被告所為強制犯行及在何陳玉芳住處前向乙○○恐嚇犯行，雖未經檢察官起訴
    ，惟與檢察官起訴部分（指被告在其住處向乙○○恐嚇部分），有裁判上一罪之
    牽連犯、連續犯關係，基於審判不可分原則，本院自得併予審究，附此敘明。
四、公訴意旨另以：被告丙○○於八十九年八月二十九日十五時許，持刀返回臺北縣
    板橋市○○路○段力行二巷十四號住處，質問乙○○遺產問題，被告因認遺產遭
    兄姊侵吞，乃心生殺人之犯意，持刀砍殺乙○○，幸乙○○逃至鄰居家躲避，因
    認被告涉犯刑法第二百七十一條第二項、第一項殺人未遂罪嫌云云。惟按犯罪事
    實應依證據認定之，無證據不得推定其犯罪事實，刑事訴訟法第一百五十四條定
    有明文。而所謂認定犯罪事實之證據，係指足以認定被告確有犯罪行為之積極證
    據而言，該項證據自須適合於被告犯罪事實認定，始得採為斷罪資料（最高法院
    二十九年度上字第三一０五號判例意旨參照）。經查，被告於八十九年八月二十
    九日十五時四十分許，攜刀至乙○○之臥室內，持刀要求乙○○至鄰居何陳玉芳
    處求證其兄屈蘭亭是否曾回家，以持刀舉動而恐嚇之脅迫手段，使乙○○跟隨被
    告之後，前往臺北縣板橋市○○路○段力行二巷十二號之何陳玉芳住處門口前，
    而行無義務之事，被告在何陳玉芳住處門口前，向何陳玉芳詢問屈蘭亭是否曾回
    家，何陳玉芳告知屈蘭亭確曾回家，被告遂基於恐嚇之犯意，在何陳玉芳之前揭
    住處門口前，即將武士刀舉起，並稱：「我說對了！」，而作勢要砍乙○○，以
    此加害生命、身體之舉動向乙○○恐嚇，使乙○○心生畏懼，致生危害於安全，
    乙○○即躲至何陳玉芳背後，何陳玉芳即對被告加以勸阻，被告即攜刀離去，乙○○並自行返回住處等情，已據證人乙○○及甲○○○於本院調查時證述屬實（
    見本院八十九年十月二十五日訊問筆錄），核與證人何陳玉芳於警訊時證述之情
    節相符（何陳玉芳警訊筆錄見本院卷），又證人乙○○於本院調查時證稱：「（
    問：被告在案發當天下午三點有拿刀砍你？）被告只是把刀從地上拿起來到小腿
    膝蓋處，他只是要我跟他去何媽媽家裡求證」、「（問：被告有無砍你頭部？）
    沒有，當時在臥房裡都沒有」、「（問：為何之前在檢察官訊問時說被告要砍你
    ，你就逃到鄰居處？）他是有做動作要砍我，距離我約一百公分，但是他沒有砍
    ，他是說要不要跟我走，我是跟在他後面走，並不是逃走」、「（問：在何媽媽
    處被告有無砍你？）他只是拿起刀來，但並沒有砍我，我是躲到別人後面」、「
    （問：被告有無追砍你？）我們是面對面，但何媽媽擋住後，他就拿刀走掉」、
    「（問：在案發當日下午六點四十五分被告有無砍你？）有，被告拿刀起來有往
    我頭部旁邊砍下去，我有閃躲，從頭到尾他只是要嚇我」、「（問：被告有無追
    砍你？）我嚇得就趕快跑到房間，並沒有注意被告有無追來，我有聽到被告在踹
    門約三、五分鐘，被告就走開沒有再踹」等語，核與證人甲○○○亦到庭證稱：
    「（問：被告在住處有無砍乙○○？）沒有，他只是拿刀嚇嚇她」、「（問：被
    告在何媽媽住處前是否有砍乙○○？）沒有，他也只是拿刀嚇嚇她」等語（均見
    本院八十九年十一月八日訊問筆錄），證人何陳玉芳亦於警訊時證稱：「（問：
    丙○○當時是否有持刀？是否有持刀砍乙○○？妳是否有阻擋？丙○○是否有繼
    續追砍？）當時丙○○是有拿一把刀，該把刀非常老舊，他拿在手上，我不知道
    是作何用途，我並沒有看見他在追砍的情事，因為問完事後，他們就回家去」等
    語（見何陳玉芳八十九年十一月十五日警訊筆錄），尚屬相符，則果被告如欲置
    乙○○於死地，儘可朝乙○○之要害揮砍，其卻在何陳玉芳阻攔後，即自行攜刀
    離去，並無任何追砍之動作，況乙○○並無受任何傷害，且被告與乙○○彼此間
    亦無何深仇大恨，足見被告僅係因酒酣耳熱之際，持刀無非係為威嚇告訴人，並
    非欲砍乙○○，其意在恐嚇及妨害自由，並無殺人之犯意甚明，此外復查無其他
    積極證據，足資證明被告有前揭公訴意旨所指之殺人未遂犯行，則被告被訴之前
    揭殺人未遂犯行尚屬不能證明，本應為無罪之諭知，惟公訴意旨認此部分與前揭
    論罪部分，有裁判上一罪之牽連犯關係，爰不另為無罪之諭知，附此敘明。
據上論斷，應依刑事訴訟法第二百九十九條第一項前段，刑法第三百零四條第一項、
第三百零五條、第五十六條、第五十五條、第三十八條第一項第二款，罰金罰鍰提高
標準條例第一條前段，判決如主文。
本案經檢察官呂永魁到庭執行職務
中      華      民      國    九十      年      一      月      四      日
                                      臺灣板橋地方法院刑事第三庭
                                          法  官  林  海  祥
右正本證明與原本無異。
如不服本判決，應於判決送達後十日內，向本院提出上訴狀。
                                          書記官  陳  怡  真
中    華    民    國      九十        年    一        月    九        日
本案論罪科刑主要法條：
刑法第三百零四條
以強暴、脅迫使人行無義務之事或妨害人行使權利者，處三年以下有期徒刑、拘役或
三百元以下罰金。
前項之未遂犯罰之。


司法院資訊處製作；財團法人民間司法改革基金會備份。
